最高法院刑事判決　　　　　　九十四年度台上字第五０八０號
　　上　訴　人　乙○○
　　　　　　　　　　　　巷13.
　　　　　　　　丙○○
　　　　　　　　　　　　30號.
　　　　　　　　丁○○即葉新.
　　　　　　　　　　　　巷90.
　　　　　　　　甲○○
　　　　　　　　　　　　樓
　　共　　　同
　　選任辯護人　邱群傑律師
上列上訴人等因公共危險案件，不服台灣高等法院中華民國九十
三年四月七日第二審更審判決（九十二年度上更(二)字第四九四號
，起訴案號：台灣台北地方法院檢察署八十五年度偵字第二六三
七五號），提起上訴，本院判決如下：
    主  文
上訴駁回。
    理  由
一、公共危險罪部分：
按刑事訴訟法第三百七十七條規定，上訴於第三審法院，非以判
決違背法令為理由，不得為之。是提起第三審上訴，應以原判決
違背法令為理由，係屬法定要件。如果上訴理由狀並未依據卷內
訴訟資料，具體指摘原判決不適用何種法則或如何適用不當，或
所指摘原判決違法情事，顯與法律規定得為第三審上訴理由之違
法情形，不相適合時，均應認其上訴為違背法律上之程式，予以
駁回。本件上訴人甲○○、丁○○、乙○○、丙○○上訴意旨略
稱：(一)、原判決認定綽號「阿九」之不詳姓名成年男子見警埋伏
，乃向警方射擊二槍等情。但案發現場並未發現共犯即綽號「阿
九」者射擊二槍所遺留子彈之彈殼、彈頭及造成之彈孔，足見原
判決此部分認定之事實與卷證資料不符，有判決理由矛盾之違法
。(二)、依本院八十九年度台上字第四一號刑事判決意旨，似認改
造槍枝之殺傷力，須達制式槍枝之殺傷力相同之程度，始得論以
刑法第一百八十七條之罪。原判決僅以槍枝具殺傷力，即認定構
成刑法第一百八十七條之軍用槍枝罪，又未說明其理由，即與上
開判決意旨不符，且有判決不備理由之違法等語（至於其他上訴
意旨均係關於預備強盜罪部分之上訴理由）。
惟查證據之取捨、證據證明力之判斷及事實有無之認定，為事實
審法院之職權，苟其取捨判斷與認定，並不違背經驗法則及論理
法則，即不容任意指為違法，而執為第三審適法之上訴理由。本
件原審認定上訴人等有原判決所載共同意圖供自己犯罪之用，而
持有軍用槍彈之犯行，係以該事實已據上訴人四人於警詢及偵查
中坦承不諱，並有扣案之改造手槍及子彈可稽。該槍、彈經內政
部警政署刑事警察局鑑定結果，槍枝係以仿轉輪手槍製之玩具槍
改造而成之改造槍，可發射子彈，具殺傷力；子彈為改造子彈，
具子彈完整結構，亦具殺傷力，有鑑驗通知書附卷可憑。又綽號
「阿九」者持以作案之槍枝，子彈雖未扣案，然在現場埋伏之警
員周欽煌、王其南、任翔等人於第一審已證稱該歹徒有射擊二槍
等語，則該槍、彈亦均具殺傷力。上訴人等共同持有之槍、彈既
均具殺傷力，自可供軍用等事證，予以綜合判斷，認上訴人等共
同持有綽號「阿九」者提供之上述槍、彈作為犯罪之工具之事證
明確。又以上訴人等行為時（民國八十五年九月二十五日修正公
布）之槍砲彈藥刀械管制條例第十條第三項、第十一條第三項僅
單純就持有改造手槍及彈藥部分設有處罰之規定，對於意圖供自
己或他人犯罪而非法持有改造手槍及彈藥部分未設特別處罰規定
，是上訴人等人持有改造手槍及子彈雖該當槍砲彈藥刀械管制條
例第十條第三項、第十一條第三項之罪，而該二罪之法定刑均為
三年以下有期徒刑，較刑法第一百八十七條之意圖供自己犯罪之
用，而持有軍用槍彈罪之法定刑為五年以下有期徒刑為輕，依上
訴人等行為時之槍砲彈藥刀械管制條例第十三條之一規定，應從
有較重處罰規定之刑法第一百八十七條論處，再上訴人等人行為
後，槍砲彈藥刀械管制條例亦於八十六年十一月二十四日經總統
令修正公布，其中關於非法持有本件之槍枝、彈藥之犯罪，均大
幅提高其刑度，經比較裁判時之新法（即該條例新條文第十一條
第四項，法定刑為一年以上七年以下有期徒刑，併科新台幣七百
萬元以下罰金〈又此條於八十九年七月五日再次修正，僅修正本
條第一項之部分文字，關於本條第四項未經修正〉，第十二條第
四項，法定刑為五年以下有期徒刑，併科新台幣三百萬元以下罰
金），均較刑法第一百八十七條之法定刑為重，比較新舊法，以
行為時之舊法較有利於上訴人，依刑法第二條第一項但書之規定
，自應依行為時法即刑法第一百八十七條予以處罰，並於法定刑
內量處其刑，已詳其所憑證據及認定之理由。並指駁、說明上
訴人等於審理中否認犯罪，何以為卸責飾詞，為不足採之理由。
所為論斷，均有卷存證據資料可資覆按。從形式上觀察，並無違
背法令之情形存在。查原判決已說明認定綽號「阿九」者於案發
時有射擊二槍所憑之證據，至於該射擊之二槍，於現場未尋獲其
射擊所留之彈殼、彈頭、彈孔之原因不一，尚難以現場未尋獲該
彈殼、彈頭、彈孔，即認定綽號「阿九」者未曾射擊，此由警方
當時還擊十槍，經清點現場亦僅尋獲彈殼九顆，破碎彈頭六片（
有台北市政府警察局文山第一分局函附第一審卷可證）之事證可
參。故原判決此部分事實之認定並無與卷內證據資料不符之違法
，亦無上訴意旨所指判決不備理由之違法可言。查上訴人等行為
時之槍砲彈藥刀械管制條例第七條第四項規定，未經許可，無故
持有、寄藏或意圖販賣而陳列該條第一項及第二項所列槍砲（火
砲、機關槍、衝鋒槍、卡柄槍、自動步槍、步槍、馬槍、手槍及
各類炸彈）之一者，處一年以上七年以下有期徒刑，其法定刑較
刑法第一百八十七條之罪為重，故當時如係意圖供犯罪之用而持
有手槍者，應依當時之槍砲彈藥刀械管制條例第七條第四項規定
處斷，僅意圖供犯罪之用而持有其他可發射金屬或子彈具有殺傷
力之槍枝及子彈者，始應論以刑法第一百八十七條之罪。上訴意
旨所指本院八十九年度台上字第四一號刑事判決，亦同此見解，
並非認改造之槍枝之殺傷力須達制式槍枝之程度，始得論以刑法
第一百八十七條之罪。又槍、彈具殺傷力即可殺敵軍，自可供軍
用，原判決以上訴人等持有之槍、彈具殺傷力，而認可供軍用，
並無不合。上訴意旨依憑己見，就原判決上開法律之適用及已論
列說明之事項，任意指摘為違法，顯非適法之第三審上訴理由。
衡以前開說明，此部分之上訴，為違背法律上之程式，應予駁回
。
二、預備強盜部分：
按刑事訴訟法第三百七十六條所列各罪之案件，經第二審判決者
，不得上訴於第三審法院，法有明文。本件上訴人等所犯刑法第
三百二十八條第五項之預備強盜罪部分，核屬刑事訴訟法第三百
七十六條第一款之案件，依首開說明，既經第二審判決，自不得
上訴於第三審法院。縱此部分與所犯刑法第一百八十七條之罪部
分有方法結果之牽連關係，為裁判上一罪，但所犯刑法第一百八
十七條之罪部分之上訴為不合法，本院應從程序上予以駁回，而
無從為實體上判決，對於輕罪部分之此部分，亦無從適用審判不
可分原則，為實體上審判，上訴人等竟復提起上訴，顯為法所不
許，應予駁回。
據上論結，應依刑事訴訟法第三百九十五條前段，判決如主文。
中　　華　　民　　國　九十四　年　　九　　月　 十五 　日
                      最高法院刑事第十庭
                          審判長法官  陳　正　庸
                                法官  賴　忠　星
                                法官  王　居　財
                                法官  林　開　任
                                法官  林　立　華
      本件正本證明與原本無異
                                      書  記  官
中　　華　　民　　國　九十四　年　　九　　月　 二十 　日
                                                      Ｃ
